臺灣雲林地方法院刑事判決
                                    111年度金訴字第176號
公  訴  人  臺灣雲林地方檢察署檢察官
被      告  林偉華




上列被告因違反洗錢防制法案件，經檢察官提起公訴（111年度
偵字第5089號），被告於準備程序中就被訴事實為有罪之陳述，
本院合議庭裁定由受命法官獨任行簡式審判程序，判決如下：
    主    文
林偉華犯洗錢防制法第十四條第一項之一般洗錢罪，處有期徒刑
貳月，併科罰金新臺幣壹萬元，罰金如易服勞役，以新臺幣壹仟
元折算壹日。未扣案之犯罪所得新臺幣伍萬玖仟元沒收，於全部
或一部不能沒收或不宜執行沒收時，追徵其價額。
    事實及理由
一、犯罪事實：
    林偉華基於意圖為自己不法所有及掩飾或隱匿特定犯罪所得
    之本質、來源、去向、所在、所有權、處分權之犯意，先以
    清償借款為由，向不知情之吳書齊取得其所持用中華郵政股
    份有限公司00000000000000號帳戶帳號（下稱甲帳戶），於
    民國110年7月18日前某時，假藉臉書帳號「力豪陳」以通訊
    軟體Messenger向江怡蓉佯稱：有暴力熊要出售等語，致江
    怡蓉陷於錯誤，依林偉華指示，於110年7月18日11時30分、
    34分許，在嘉義縣大林鎮住處內，以網路銀行轉帳方式，匯
    款新臺幣（下同）3萬元（此部分起訴書漏未記載，經檢察
    官當庭補充更正）、2萬9,000元至甲帳戶內，由吳書齊在址
    設雲林縣○○鎮○○路0號之中華郵政自動櫃員機提領上開款項
    後交給林偉華，致生金流之斷點，以掩飾或隱匿其犯罪所得
    。嗣江怡蓉發覺受騙，而報警循線查獲。
二、認定犯罪事實所憑之證據及理由：
    上開犯罪事實，業據被告林偉華於本院準備程序及審理時坦承不諱（本院卷第62頁、第69頁），核與證人即告訴人江怡蓉於警詢時之證述（警卷第6頁、第13頁）、證人吳書齊於警詢、偵訊時之證述（警卷第1頁至第2頁；偵8372卷第13頁至第15頁、第75頁、第76頁、第80頁至第82頁）大致相符，並有證人吳書齊之中華郵政股份有限公司客戶歷史交易清單（警卷第4頁至第5頁）、告訴人與通軟體Messenger暱稱「力豪陳」之對話紀錄翻拍照片3幀（警卷第23頁、第24頁）、告訴人提供之匯款紀錄翻拍照片1幀（警卷第24頁）、證人吳書齊與被告通訊軟體LINE之對話紀錄擷圖（偵8372卷第17頁至第71頁）等證據在卷可稽，足認被告之任意性自白與事實相符，堪以採信。從而，本案事證明確，被告上開犯行堪予認定，應依法論科。
三、論罪科刑之理由：
  ㈠按洗錢防制法所稱之「洗錢」行為，依第2條之規定，係指：
    一、意圖掩飾或隱匿特定犯罪所得來源，或使他人逃避刑事
    追訴，而移轉或變更特定犯罪所得；二、掩飾或隱匿特定犯
    罪所得之本質、來源、去向、所在、所有權、處分權或其他
    權益者；三、收受、持有或使用他人之特定犯罪所得。經查
    ，被告以借錢還款為由，向證人吳書齊借用甲帳戶，以上開
    方式詐欺告訴人，致告訴人陷於錯誤後，指示告訴人匯款至
    甲帳戶，再請吳書齊提領甲帳戶內之款項交付之，使該帳戶
    作為收受及提領特定犯罪所得使用，他人提領後即產生遮斷
    資金流動軌跡，以逃避國家追訴、處罰之效果。是核被告所
    為，係犯刑法第339條第1項之詐欺取財罪及違反洗錢防制法
    第2條第2款而犯同法第14條第1項之一般洗錢罪。
  ㈡被告以一行為，而觸犯詐欺取財罪及一般洗錢罪，為想像競
    合犯，應依刑法第55條前段規定，從一重之一般洗錢罪處斷
    。
　㈢本件起訴書固記載被告構成累犯前科，但檢察官就被告構成
    累犯之事實及應加重其刑事項，未具體指出證明之方法，本
    案被告不論以累犯，但列為刑法第57條第5款所定「犯罪行
    為人之品行」之審酌事項。　　　
  ㈣爰以行為人之責任為基礎，審酌被告不思以正當途徑謀取財
    物，竟以上開方式向告訴人詐欺取財，並向吳書齊借用甲帳
    戶匯入詐欺款項後，指使吳書齊提領詐欺款項交付之，非但
    造成告訴人財產上損失，並使其得以掩飾或隱匿詐欺犯罪所
    得之本質、來源、去向及其真實身分，增加查緝犯罪之困難
    ，並助長社會犯罪風氣，實屬不該；再考量被告前有毒品、
    妨害自由、公共危險、竊盜、詐欺等前科，有臺灣高等法院
    被告之前案紀錄表在卷可參，素行不佳，惟念及被告始終坦
    承犯行之犯後態度，兼衡本案犯罪之手段、被害金額、未與
    告訴人達成和解，賠償告訴人損害之情，及被告自述之智識
    程度、職業、生活暨家庭經濟狀況（本院卷第71頁）等一切
    情狀，量處如主文所示之刑，並就罰金刑部分諭知易服勞役
    之折算標準。
四、沒收部分：
    本件被告詐欺告訴人共計取得5萬9,000元，為其犯罪所得，
    尚未扣案，亦未返還告訴人，應依刑法第38條之1第1項前段
    、第3項規定宣告沒收，於全部或一部不能沒收或不宜執行
    沒收時，追徵其價額。
據上論斷，依刑事訴訟法第273條之1第1項、第299條第1項前段
，判決如主文。
本案經檢察官姜智仁提起公訴，檢察官魏偕峯到庭執行職務。
中　　華　　民　　國　　111 　年　　11　　月　　10　　日
                  刑事第一庭  法  官  黃玥婷
以上正本證明與原本無異。
如不服本判決應於收受判決後20日內向本院提出上訴書狀，並應
敘述具體理由；其未敘述上訴理由者，應於上訴期間屆滿後20日
內向本院補提理由書（均須按他造當事人之人數附繕本）。「切
勿逕送上級法院」。
中　　華　　民　　國　　111 　年　　11　　月　　10　　日
                                書記官  邱明通
附錄本案論罪科刑法條全文：
洗錢防制法第2條
本法所稱洗錢，指下列行為：
一、意圖掩飾或隱匿特定犯罪所得來源，或使他人逃避刑事追訴
    ，而移轉或變更特定犯罪所得。
二、掩飾或隱匿特定犯罪所得之本質、來源、去向、所在、所有
    權、處分權或其他權益者。
三、收受、持有或使用他人之特定犯罪所得。
洗錢防制法第14條
有第二條各款所列洗錢行為者，處7年以下有期徒刑，併科新臺
幣5百萬元以下罰金。
前項之未遂犯罰之。
前二項情形，不得科以超過其特定犯罪所定最重本刑之刑。
刑法第339條
意圖為自己或第三人不法之所有，以詐術使人將本人或第三人之
物交付者，處5年以下有期徒刑、拘役或科或併科50萬元以下罰
金。
以前項方法得財產上不法之利益或使第三人得之者，亦同。
前二項之未遂犯罰之。